【裁判字號】    92,易緝,76
【裁判日期】    920616
【裁判案由】    詐欺
【裁判全文】
臺灣高雄地方法院刑事判決                          九十二年度易緝字第七六號
    公  訴  人  臺灣高雄地方法院檢察署檢察官
    被      告  丙○○
右列被告因詐欺案件，經檢察官提起公訴（八十九年度偵字第二三四○六號），本院
判決如左：
    主  文
丙○○共同意圖為自己不法之所有，以詐術使人將本人之物交付，未遂，累犯，處有
期徒刑陸月，如易科罰金，以佰元折算壹日。扣案之美金佰元、黑紙壹拾肆張、
黑色紙張捌捆、不明葯水陸瓶、鋁泊紙伍捲、壓紙機壹台均沒收。
    事  實
一、丙○○前於民國八十二年間因違反槍砲彈藥刀械管制條例案件，經臺灣高等法院
    高雄分院判處有期徒刑一年四月，經最高法院駁回上訴確定，於八十六年三月十
    五日執行完畢，仍不知悔改，與自稱「瓦克」之不詳姓名、年籍之外國籍成年男
    子共同意圖為自己不法之所有，於八十九年九月底、十月初某日，明知「瓦克」
    並無偽造美鈔之技術，竟由丙○○在其高雄市○鎮區○○路九十九號經營之「九
    龍藝品店」內，向乙○○、甲○○佯稱其黑人朋友「瓦克」有製造美金偽鈔之技
    術，可以一張美金製造二張美金而獲得暴利，以此為餌欲騙取乙○○、甲○○投
    資美金一百萬元，約隔二、三天，丙○○邀約乙○○、甲○○共同前往高雄縣大
    寮鄉○○街十五巷二七號五樓丙○○之住處，由「瓦克」示範偽造技術，乙○○
    遂於當天應邀到達，當天尚另有三名不詳姓名之男子（甲○○之朋友，其中有一
    人自稱「阿嘉」）亦一同前往（甲○○並未在場），當天先由丙○○提供一百元
    美金現鈔五張交與「瓦克」，而由「瓦克」以黑色紙張、不明葯水、鋁泊紙、壓
    紙機等物示範偽造美金之方法，佯裝製造出八張一百元美金之紙鈔，丙○○且同
    意將所製造出來八張百元美鈔交由「阿嘉」帶走鑑定，並佯裝將原來之五張百元
    真鈔交與「瓦克」作為補償。詎「阿嘉」等三人在取走八張偽鈔後即未再與丙○○聯絡，乙○○、甲○○亦未表示要投資，丙○○之詐欺行為因而未遂，惟丙○○不甘受損，而在電話中以要求乙○○、甲○○賠償其損失之五百元美金（已交
    與「瓦克」）為由，約乙○○二人在八十九年十月十六日至「九龍藝品店」內協
    商，而為警方當場查獲，並於翌（十七）日零時三十分許，在高雄縣大寮鄉○○
    路○○路十五巷十九號十樓丙○○妻弟陳建昌住處，扣得美金三百元、黑紙十四
    張、黑色紙張八捆、不明葯水六瓶、鋁泊紙五捲、壓紙機一台。
二、案經高雄市政府警察局前鎮分局報請臺灣高雄地方法院檢察署檢察官偵查起訴。
    理  由
一、訊之被告丙○○固坦承於右揭時、地，經由其介紹讓乙○○及三名不詳姓名之友
    人觀看「瓦克」製造假鈔之事實，惟矢口否認有詐欺犯行，辯稱：與「瓦克」是
    八十九年八、九月時在印尼做生意朋友介紹認識的，我留名片給他，後來他到臺
    灣來就打電話給我，「瓦克」到我公司來，乙○○也在場，乙○○說經濟狀況不
    好，請我問「瓦克」說可否以此方法幫他忙，隔一、二天就約「瓦克」在我家示
    範，乙○○帶了三人來，我拿美金五張一百元給「瓦克」示範，他做了八張一百
    元偽鈔，那五張真鈔美金就讓「瓦克」拿走，做出來的八張偽鈔被乙○○帶來之
    「阿嘉」拿走說要去鑑定，在我太太的弟弟陳建昌住處搜到的東西是「瓦克」到
    我家示範時暫時寄放在我家的東西，說幾天就取走，後來我印尼的朋友告訴我「
    瓦克」在印尼有騙錢，我就把箱子打開，拿出裡面的東西去鑑定，就知道被騙了
    ，所以我找乙○○把五百元美金還給我，我也是被「瓦克」騙了，並沒有和「瓦
    克」一同詐欺的意思，是乙○○拜託我帶他去見「瓦克」，我沒有要求甲○○、
    乙○○一同出資來偽造美金云云。
二、經查，被告丙○○於右時、地，向乙○○及甲○○表示伊有一位外國朋友擁有製
    造美金偽造鈔之技術，並慫恿乙○○、甲○○出資一百萬美金，用以製造二百萬
    美金之偽鈔牟利，乙○○遂與三名不詳姓名之友人（其中一人綽號為阿嘉）前往
    高雄縣大寮鄉○○街十五巷二七號五樓丙○○之住處，由「瓦克」示範偽造技術
    ，甲○○則未在場，當天先由丙○○提供一百元美鈔五張，由「瓦克」以黑色紙
    張、不明葯水、鋁泊紙、壓紙機等物示範偽造美金之方法，佯裝製造出八張一百
    元美金之紙鈔，丙○○並同意將所製造出來八張百元美鈔交由「阿嘉」帶走鑑定
    ，並佯裝將原來之五張百元真鈔交與「瓦克」作為補償，惟嗣後「阿嘉」取走八
    張紙鈔後即未再與被告丙○○聯絡，乙○○、甲○○亦未表示要投資，丙○○之
    詐欺行為因而未遂，惟丙○○不甘受損，以乙○○、甲○○知道製造偽鈔內幕為
    由，於八十九年十月十六日在前開「九龍藝品店」內協商賠償事宜等事實，業據
    證人乙○○、甲○○分別於警訊及偵查中陳述明確，而被告丙○○對於向乙○○
    、甲○○提及「瓦克」有製造美金偽鈔技術，希望其等能出資一百萬美金，並邀
    集乙○○、阿嘉等人在其住處觀看「瓦克」以五張美金製造出八張偽鈔，而由「
    阿嘉」帶走八張偽鈔一節，亦據被告於警、偵訊中陳明在卷，此外，並有被告丙○○所有之美金三百元及「瓦克」所有之黑紙十四張、黑色紙張八捆、不明葯水
    六瓶、鋁泊紙五捲、壓紙機一台扣案可資佐證，乙○○與甲○○之指訴與事實相
    符，自可採為認定事實之證據。雖被告丙○○以前揭情詞置辯，然查，乙○○、
    甲○○於警、偵訊中，均陳稱被告丙○○有明確表示若要投資須提出一百萬美元
    ，若非經過被告丙○○之引介，乙○○、甲○○、阿嘉及另二名不詳姓名之男子
    豈有與「瓦克」接觸之機會，被告丙○○又豈會為並不熟悉之外籍人士仲介此違
    法之行為？是被告丙○○有與「瓦克」以偽造美金以詐財之犯意聯絡及行為分擔
    ，堪以認定。被告丙○○所辯顯係事後避重就輕之詞，不足採信，本件事證明確
    ，被告丙○○前開犯行，堪予認定。
三、核被告丙○○所為，係犯刑法第三百三十九條第三項、第一項之詐欺未遂罪，被
    告丙○○與自稱「瓦克」之不詳姓名成年男子間，就上開詐欺未遂犯行，有犯意
    聯絡及行為分擔，均為共同正犯。被告丙○○已著手於犯罪行為之實行而不遂，
    為未遂犯，爰依刑法第二十六條前段規定減輕其刑。末查，被告丙○○前於八十
    二年間因違反槍砲彈藥刀械管制條例案件，經臺灣高等法院高雄分院判處有期徒
    刑一年四月，經最高法院駁回上訴確定，於八十六年三月十五日執行完畢之事實
    ，有台灣高等法院被告全國前案紀錄表及臺灣高雄地方法院檢察署刑案資料查註
    紀錄表各一份在卷可稽，五年以內再犯本件有期徒刑以上之罪，為累犯，應依刑
    法第四十七條規定加重其刑，並依法先加重後減輕之。爰審酌被告丙○○為貪圖
    不法利益，竟夥同外籍人士假藉偽造美金而著手詐騙財物，影響金融秩序，惟念
    其尚未詐得財物，對乙○○等人尚未產生實際損害等一切情狀，量處如主文所示
    之刑，並諭知易科罰金之折算標準。末按被告丙○○犯罪後，刑法第四十一條第
    一項，已於九十年一月十日修正公布，並於同月十二日生效施行，其修正後規定
    為「犯最重本刑為五年以下有期徒刑之罪，而受六月以下有期徒刑或拘役之宣告
    ，因身體、教育、職業或家庭之關係或其他正當事由，執行顯有困難者，得以一
    元以上三元以下折算一日，易科罰金。但確因不執行所宣告之刑，難收矯正之效
    ，或難以維持法秩序者，不在此限。併合處罰之數罪，均有前項情形，其應執行
    之刑逾六月者，亦同。」而舊法僅規定為「犯最重本刑為三年以下有期徒刑之罪
    ，而受六月以下有期徒刑或拘役之宣告，因身體、教育、職業或家庭之關係，執
    行顯有困難者，得以一元以上三元以下折算一日，易科罰金。」比較新舊法之結
    果，以新法有利於被告，依刑法第二條第一項前段之規定，自應適用最有利於被
    告之新法，即裁判時修正後之刑法第四十一條第一項之規定，附此敘明。扣案之
    美金三百元係被告丙○○所有，黑紙十四張、黑色紙張八捆、不明葯水六瓶、鋁
    泊紙五捲、壓紙機一台則為共犯「瓦克」所有，均係供被告丙○○及瓦克共同詐
    欺犯罪所用之物，應依刑法第三十八條第一項第二款宣告沒收。
四、檢察官移送併案審理部分（九十二年度偵字第六九七三號），認被告丙○○涉嫌
    於九十一年十一月四日起至同年月十九日止，在巴布亞紐新幾內亞地區，以偽造
    之信用卡盜刷以詐取財物，認被告丙○○該部分之犯行與本件論罪科刑部分有連
    續犯之裁判上一罪關係，而移送併案審理。惟查，檢察官移送併案審理之犯罪事
    實，與本件詐欺未遂犯行之時間相距二年，且被告丙○○係涉嫌以偽造信用卡以
    詐取財物，與本件以投資偽造美金之犯罪方法亦不相同，顯非基於概括犯意而為
    之，自非連續犯，而非起訴效力所及，本院無從併予裁判，自應退回檢察官依法
    處理，併此敘明。
據上論斷，應依刑事訴訟法第二百九十九條第一項前段，刑法第二條第一項前段、第
二十八條、第三百三十九條第一項、第三項、第二十六條前段、第四十七條、第四十
一條第一項前段、第三十八條第一項第二款，罰金罰鍰提高標準條例第一條前段、第
二條，判決如主文。
本案經檢察官陳永章到庭執行職務。
中      華      民      國      九十二      年      六    月    十六    日
                                  臺灣高雄地方法院刑事庭
                                      法  官    涂裕洪
右正本證明與原本無異。
如不服本判決，應於判決送達後十日內，向本院提出上訴狀。
                                      書記官    賴佳慧
中    華    民    國      九十二 年      六     月      十九      日
附錄論罪科刑法條：
中華民國刑法第三百三十九條
意圖為自己或第三人不法之所有，以詐術使人將本人或第三人之物交付者
，處五年以下有期徒刑、拘役或科或併科一千元以下罰金。
以前項方法得財產上不法之利益或使第三人得之者，亦同。
前二項之未遂犯罰之。


司法院資訊處製作；財團法人民間司法改革基金會備份。
